臺灣臺南地方法院刑事判決　　　　　　 94年度簡上字第282號
上　訴　人　丙○○
即　被　告
上列上訴人即被告因妨害名譽案件，不服本院94年度簡字第1863
號中華民國94年8月15日第一審簡易判決（聲請簡易判決處刑案
號：94年度偵字第8465號），提起上訴，本院管轄之第二審合議
庭判決如下：
    主  文
上訴駁回。
    事  實
一、丙○○於民國九十四年四月一日上午十時三十分許，因乙○
    ○配合法院前往台南市○○路一六○巷十六號房屋履勘，並
    乙○○指責其未賺錢養孩子，因而心生不滿，竟基於侮辱他
    人之犯意，在上址房屋前道路上之不特定人得共見共聞處所
    ，公然以「畜生」等語侮辱乙○○。
二、案經乙○○訴由台南市警察局第五分局報請台灣台南地方法
    院檢察署檢察官偵查後聲請簡易判決處刑。
    理  由
一、訊據被告丙○○固坦承於九十四年四月一日上午十時三十分
    許，告訴人乙○○配合法院前來台南市○○路一六○巷十六
    號房屋履勘，而與告訴人乙○○發生口角爭執，惟矢口否認
    上開犯行，辯稱：當時伊係在上址房屋內，漫罵「姓黃的都
    是畜生」，並非在屋前之道路上，亦無針對告訴人罵「畜生
    」云云。惟查：
  (一)證人即告訴人乙○○於警詢及偵查時證稱：被告是伊堂弟黃
    祺斌大陸籍配偶，向伊弟黃煌斌承租台南市○○路一六○巷
    十六號房屋，因租期屆滿亦未繳付房租，伊於九十四年四月
    一日上午十時三十分許配合法院到上址房屋履勘，而於法院
    人員離開後，伊向被告說未賺錢養小孩，被告即上址房屋前
    大馬路上，當面指著伊罵「畜生」等語。復證人即在場之黃
    俊斌於警詢時證述：於九十四年四月一日上午九時三十分許
    ，伊隨同乙○○前去台南市○○路一六○巷十六號配合法院
    現場履勘，於同日上午十時三十分許處理完畢後，在上址房
    屋前之道路上，被告說都是她在撫養小孩，乙○○即反駁說
    是黃祖斌在撫養，後即見被告以手指頭指著乙○○，並以國
    語罵乙○○「畜生」等語。又證人即在場之藍慶裕於警詢時
    證陳：於九十四年四月一日上午十時三十分許，伊因欲找工
    作行經台南市○○路一六○巷十六號前，見友人乙○○在該
    處，即與乙○○打招呼，後見被告用國語罵乙○○「畜生」
    ，至於被告罵乙○○之原因為何，伊並不清楚等語。綜上，
    經核上開證人即告訴人乙○○於警詢及偵查、證人黃俊斌、
    藍慶裕於警詢之證詞可知，被告確於九十四年四月一日上午
    十時三十分許，在台南市○○路一六○巷十六號前道路上之
    不特定人得共見共聞處所，公然以「畜生」等語侮辱乙○○
    等情，應堪認定。從而，被告所辯上情，應屬事後卸責之詞
    ，不足採信。
  (二)復證人即里幹事甲○○於本院審理時證稱：當日伊係應被告
    之請求而到現場，到達時法院人員已先到了，當時係由法院
    執行處人員控制情況，伊進入屋內後即為法院人員請出屋外
    ，所以屋內的情形，伊並不清楚，後來法官勘驗完離開，伊
    也跟著離開了等語。並證人即里長余禮南於本院審理時證述
    ：當時伊在屋外，不在現場，所以沒有看到或聽到被告與告
    訴人是否有爭執，後來法官離開後不久，伊亦離開現場，至
    於伊離開時，告訴人是否仍留在現場，並沒有注意到等語。
    基此，證人甲○○及余禮南於九十四年四月一日上午，雖有
    前去上址房屋，然均僅在上址房屋屋外，且於法官勘驗完畢
    離開後，亦均隨即離去，均無見聞本案發生之過程。從而，
    尚難據此而為被告有利事實之認定。
  (三)又被告於本院審理時供稱：「（檢察官問：你罵『姓黃的都
    是畜生』，所指為何？）我是針對姓黃的他們家罵的，當然
    也包括告訴人」、「我罵『姓黃的都是畜生』時，乙○○是
    站在屋內打開窗戶，屋內有執行處的法官、書記官，而黃俊
    斌則站在門口的外面」等語。是縱認被告當時係稱「姓黃的
    都是畜生」，而依被告前開所述，當時屋內「姓黃的他們家
    」僅有告訴人乙○○在場，且被告亦供承罵「姓黃的都是畜
    生」當然也包括告訴人等語，足認被告確有辱罵告訴人「畜
    生」甚明。
  (四)按刑法上之公然侮辱罪，係指在多數人或不特定人所得共見
    共聞之場合下，直接對人辱罵、嘲笑或其他表示足以貶損他
    人人格評價意思之行為。被告在公眾得出入且不特定人或多
    數人得以共聞共見之道路上，對告訴人乙○○辱罵「畜生」
    之言詞，客觀上足以損害他人之名譽，使人之名譽受到貶損
    ，足見此一話語，確足使人受到侮辱，至為顯明。從而，本
    件事證明確，被告上開公然侮辱犯行，實堪認定。
二、核被告丙○○所為，係犯刑法第三百零九條第一項之公然侮
    辱罪。原審以被告罪證明確，依刑事訴訟法第四百四十九條
    第一項前段、第四百五十四條第二項，刑法第三百零九條第
    一項、第四十二條第二項，罰金罰鍰提高標準條例第一條前
    段、第二條之規定，併審酌犯罪之一切情狀，量處被告罰金
    （銀元）一千元，並諭知如易服勞役之折算標準，經核認事
    用法均無違誤，量刑亦屬妥適。上訴人即被告丙○○上訴意
    旨仍否認犯行，以上揭辯稱指摘原判決不當，為無理由，應
    予駁回。
據上論斷，應依刑事訴訟法四百五十五條之一第一項、第三項、
第三百六十八條，判決如主文。
本案經檢察官丁○○到庭執行職務。
中　　華　　民　　國　　94　　年　　11　　月　  17　　日
　　　　　　　　　刑事第一庭  審判長法  官  沈揚仁
                                    法  官  張婷妮
                                    法　官  洪榮家
以上正本證明與原本無異。
本判決不得上訴。
                                    書記官  許悉愛
中　　華　　民　　國　　94　　年　　11　　月　  17　　日
附錄本案論罪科刑法條全文：
刑法第三百零九條第一項
公然侮辱人者，處拘役或三百元以下罰金。
